【裁判字號】    98,簡上,49
【裁判日期】    980820
【裁判案由】    恐嚇取財
【裁判全文】
臺灣臺南地方法院刑事判決              98年度簡上字第49號
上  訴  人  臺灣臺南地方法院檢察署檢察官
被      告  寅○○
上列上訴人因被告恐嚇取財案件，不服本院中華民國98年1月15
日98年度簡字第80號第一審簡易判決（聲請簡易判決處刑案號：
97年度偵字第17973、17974、17975、17976、17977、17978、17
979、17980號），提起上訴，暨移送併辦（98年度偵字第2384號
），本院管轄之第二審合議庭判決如下：
    主  文
原判決撤銷。
寅○○幫助意圖為自己不法之所有，以恐嚇使人將本人之物交付
，處有期徒刑參月，如易科罰金，以新臺幣壹仟元折算壹日。
    事  實
一、寅○○可預見提供本人所有之金融帳戶存摺、金融卡暨密碼
    予他人使用後，他人將可能利用其帳戶遂行財產犯罪行為，
    以逃避查緝，竟仍基於幫助他人為財產犯罪之故意，於民國
    九十七年七月二十日十一時許，在其位於臺南縣山上鄉山上
    村山上一二八號住處，以新臺幣（下同）五千元之代價，將
    其所申請之中華郵政股份有限公司山上郵局帳號00000
    000000000號之存摺、提款卡及密碼，交付予邵成
    表，以此方法幫助邵成表及陳寶宗所屬之擄鴿勒贖集團從事
    恐嚇取財犯罪使用。嗣邵成表及陳寶宗即共同基於意圖為自
    己不法所有之犯意聯絡，由陳寶宗於九十七年七月二十餘日
    起，在基隆市暖暖山區架設鳥網，竊取如附表所示之子○○
    、丙○○、辛○○、壬○○、癸○○、丁○○、甲○○、庚○○、己○○、戊○○等人所有飛經架網地區之賽鴿後，再
    將賽鴿號碼及鴿主之聯絡電話等資料以000000000
    0號行動電話撥打邵成表之0000000000號及00
    00000000號行動電話，通知邵成表至臺南縣歸仁鄉
    ○○街五十三號便利商店收取其所傳真之鴿主資料。再由邵
    成表以前揭號碼之行動電話於如附表所示時間，聯絡子○○
    等人稱擄獲其所有之鴿子，要求鴿主交付贖款，始放回鴿子
    ，致子○○等人恐賽鴿遭遇不測心生畏懼，而依指示，分別
    於附表所示時間，將如附表所示款項匯至寅○○前揭帳戶內
    ，再由邵成表持提款卡在臺南縣關廟鄉、歸仁鄉、六甲鄉等
    地之提款機將款項領出，陳寶宗每隻賽鴿抽取八百元，餘均
    歸邵成表取得（邵成表及陳寶宗部分業經臺灣苗栗地方法院
    檢察署檢察官另案提起公訴）。
二、案經苗栗縣警察局通霄分局報請臺灣苗栗地方法院檢察署檢
    察官呈請臺灣高等法院檢察署檢察長核轉臺灣臺南地方法院
    檢察署檢察官聲請以簡易判決處刑及移送本院併案審理。
    理  由
一、按被告以外之人於審判外之言詞或書面陳述，除法律有規定
    者外，不得作為證據；又被告以外之人於審判外之陳述，雖
    不符前四條之規定，而經當事人於審判程序同意作為證據，
    法院審酌該言詞陳述或書面陳述作成時之情況，認為適當者
    ，亦得為證據，刑事訴訟法第一百五十九條第一項、第一百
    五十九條之五第一項分別定有明文。經查本件證人即如附表
    所示之被害人、證人即另案被告邵成表及陳寶宗等人於警詢
    及檢察官偵查中所為之陳述，雖均為審判外之陳述，惟業經
    被告於本院審判程序表示同意作為證據，且上開證人之證述
    與被告自白相符，審酌其作成時之情況，應無不當，參照首
    揭法條規定，得為證據。
二、訊據被告寅○○對於上開事實坦承不諱，核與證人即如附表
    所示之被害人子○○、丙○○、辛○○、壬○○、癸○○、
    丁○○、甲○○、庚○○、己○○、戊○○指訴及另案被告
    邵成表、陳寶宗供述之情節相符，此外，並有如附表所示被
    害人提出之郵政國內匯款執據、被告前開帳戶存摺明細、客
    戶歷史交易清單、通聯紀錄、通訊監察譯文、提領款項照片
    、苗栗縣警察局通宵分局搜索、扣押筆錄及扣案之郵局存摺
    、金融卡、行動電話等可資佐證，被告之自白核與事實相符
    ，自堪採信。綜上，本件事證明確，被告幫助恐嚇取財之犯
    行，堪以認定，自應依法論科。
三、查被告基於幫助他人從事財產犯罪之不確定故意，提供前開
    帳戶存摺、提款卡及密碼供另案被告邵成表、陳寶宗所屬之
    擄鴿勒贖集團使用，使該集團遂行電話恐嚇取財犯行，但因
    並未參與恐嚇取財構成要件行為之實施，故核其所為，係犯
    刑法第三十條第一項、第三百四十六條第一項之幫助恐嚇取
    財罪，爰依同法第三十條第二項規定減輕其刑。另案被告邵
    成表、陳寶宗及所屬之擄鴿勒贖集團成員，就上開恐嚇取財
    犯行，有犯意聯絡及行為分擔，為共同正犯，惟幫助犯係從
    犯，從屬正犯而成立，刑法上既無「共同幫助」之情，當亦
    無「幫助共同」之可言（司法院廳刑一字第一一○四號函
    亦同此見解），併予敘明。被告以交付前開帳戶存摺、提款
    卡及提款卡密碼之單一幫助行為，幫助另案被告邵成表、陳
    寶宗所屬之擄鴿勒贖集團成員對如附表所示之十名被害人為
    恐嚇取財行為，乃一行為觸犯數罪名，應依刑法第五十五條
    想像競合之規定，從一幫助恐嚇取財罪處斷。臺灣臺南地方
    法院檢察署檢察官九十八年度偵字第二三八四號移送併辦部
    分，與原聲請簡易判決處刑之事實，具有想像競合犯之裁判
    上一罪關係，本院自得一併審理。聲請簡易判決處刑意旨另
    稱：被告販賣上開帳戶予另案被告邵成表、陳寶宗所組成之
    擄鴿勒贖集團使用。嗣另案被告邵成表、陳寶宗即共同基於
    為自己不法所有之犯意聯絡，由另案被告陳寶宗竊取被害人
    乙○○使有之賽鴿後，再由另案被告邵成表撥打電話向被害
    人乙○○恫稱需交付贖款，否則即不返還賽鴿，致被害人乙○○心生畏懼，而依指示匯款至被告所有上開帳戶內，因認
    被告此部分亦涉犯刑法第三十條第一項、第三百四十六條第
    一項之幫助恐嚇取財罪嫌等語。然查，另案被告邵成表於偵
    查中所述，除被告外，尚有劉有財、郭萬順販賣帳戶予其等
    （見偵卷一第一○九頁）；且參以被告帳戶存摺明細及客戶
    歷史交易清單，均無被害人乙○○遭恐嚇匯款之資料，則被
    害人乙○○於警詢陳述係將恐嚇款項匯入被告前揭帳戶中，
    顯與事實不符，尚難採信。又被告所提供之上開帳戶，既非
    被害人乙○○遭恐嚇所匯入之帳戶，即難認其有何幫助恐嚇
    取財犯行，本應為無罪之諭知，惟此部分因與被告前揭幫助
    恐嚇取財犯行，有想像競合之裁判上一罪關係，爰不另為無
    罪之諭知，附此敘明。
四、原審認被告犯罪事證明確，予以論罪科刑，固非無見，惟查
    ，原審未及審酌前開被告經移送併辦部分之犯罪事實，容有
    未洽；且被害人乙○○並未將遭恐嚇款項匯入被告所提供之
    上開帳戶，原審就此部分與上開論罪科刑部分，論以實質上
    一罪，亦有未洽。原審判決既有上開瑕疵，且檢察官以原審
    未及審酌移送併辦部分，提起上訴，亦為有理由，自應由本
    院撤銷改判。爰審酌被告提供金融帳戶供他人從事不法使用
    ，間接導致犯罪集團因使用人頭帳戶，阻礙警方之查緝而逍
    遙法外，致使受害民眾陸續增加，以此手段遂行不法得財目
    的者，日益猖獗，助長他人犯罪，危害交易秩序與社會治安
    ，且造成本案被害人之財產損失，惟念及被告素行尚佳，且
    犯後坦白承認犯行，足認已有悔改之意等一切情狀，量處如
    主文所示之刑，並諭知易科罰金之折算標準，以資警惕。
五、末按共同正犯因相互間利用他人之行為，以遂行其犯意之實
    現，本於責任共同之原則，有關沒收部分，對於共犯間供犯
    罪所用之物，自均應為沒收之諭知，惟幫助犯僅係對於犯罪
    構成要件以外行為為加工，並無共同犯罪之意思，自不適用
    該責任共同原則，對於正犯所有供犯罪所用之物或因犯罪所
    得之物，亦為沒收之諭知（最高法院九十一年臺上字第五五
    八三號、八十九年臺上字第六九四六號判決意旨參照）。查
    被告將其所有之金融帳戶存摺、提款卡，交付予另案被告邵
    成表，供該犯罪集團所使用，是上開物品自已為該犯罪集團
    所有，依前開之說明，本件被告既為幫助犯而不適用責任共
    同之原則，爰不就上開物品為沒收之諭知，附此敘明。
據上論斷，應依刑事訴訟法第四百五十五條之一第一項、第三項
、第三百六十九條第一項前段、第三百六十四條、第二百九十九
條第一項前段，刑法第三十條、第三百四十六條第一項、第五十
五條、第四十一條第一項前段，刑法施行法第一條之一，判決如
主文。
本案經檢察官丑○○到庭執行職務。
中    華    民    國    98    年    8     月    20    日
                  刑事第十一庭  審判長法  官  林臻嫺
                                      法  官  蘇碧珠
                                      法  官  孫淑玉
上正本證明與原本無異。
不得上訴。
                                      書記官  方秀貞
中    華    民    國    98    年    8     月    20    日
附錄本案論罪科刑法條：
中華民國刑法第346條
意圖為自己或第三人不法之所有，以恐嚇使人將本人或第三人之
物交付者，處6月以上5年以下有期徒刑，得併科1千元以下罰金
。
以前項方法得財產上不法之利益，或使第三人得之者，亦同。
前二項之未遂犯罰之。
┌───────────────────────────────┐
│附表：                                                        │
├──┬──────┬──────┬────┬───┬─────┤
│編號│受恐嚇時間  │匯款時間    │匯款金額│被害人│證據      │
├──┼──────┼──────┼────┼───┼─────┤
│1   │民國97年7月 │97年7月25日 │新臺幣 (│子○○│1.被害人供│
│    │25日10時30分│            │下同)   │      │  述      │
│    │許          │            │2200元  │      │2.被告帳戶│
│    │            │            │        │      │  存摺明細│
│    │            │            │        │      │3.被告帳戶│
│    │            │            │        │      │  客戶歷史│
│    │            │            │        │      │  交易清單│
├──┼──────┼──────┼────┼───┼─────┤
│2   │97年7月25日 │95年7月25日 │2200元  │丙○○│1.被害人供│
│    │12時許      │            │        │      │  述      │
│    │            │            │        │      │2.被告帳戶│
│    │            │            │        │      │  存摺明細│
│    │            │            │        │      │3.被告帳戶│
│    │            │            │        │      │  客戶歷史│
│    │            │            │        │      │  交易清單│
├──┼──────┼──────┼────┼───┼─────┤
│3   │97年7月25日 │97年7月25日1│5000元、│辛○○│1.被害人供│
│    │12時30分許  │3時43分、15 │2000元  │      │  述      │
│    │            │時13分      │        │      │2.郵政國內│
│    │            │            │        │      │  匯款執據│
│    │            │            │        │      │3.被告帳戶│
│    │            │            │        │      │  存摺明細│
│    │            │            │        │      │4.被告帳戶│
│    │            │            │        │      │  客戶歷史│
│    │            │            │        │      │  交易清單│
├──┼──────┼──────┼────┼───┼─────┤
│4   │97年7月25日 │95年7月25日 │2500元  │壬○○│1.被害人供│
│    │13時29分許  │            │        │      │  述      │
│    │            │            │        │      │2.郵政國內│
│    │            │            │        │      │  匯款執據│
│    │            │            │        │      │3.被告帳戶│
│    │            │            │        │      │  存摺明細│
│    │            │            │        │      │4.被告帳戶│
│    │            │            │        │      │  客戶歷史│
│    │            │            │        │      │  交易清單│
├──┼──────┼──────┼────┼───┼─────┤
│5   │97年7月25日 │97年7月25日 │2500元  │癸○○│1.被害人供│
│    │13時50分許  │            │        │      │  述      │
│    │            │            │        │      │2.郵政國內│
│    │            │            │        │      │  匯款執據│
│    │            │            │        │      │3.被告帳戶│
│    │            │            │        │      │  存摺明細│
│    │            │            │        │      │4.被告帳戶│
│    │            │            │        │      │  客戶歷史│
│    │            │            │        │      │  交易清單│
├──┼──────┼──────┼────┼───┼─────┤
│6   │97年7月25日 │97年7月25日 │4400元  │丁○○│1.被害人供│
│    │14時20分許  │            │        │      │  述      │
│    │            │            │        │      │2.被告帳戶│
│    │            │            │        │      │  存摺明細│
│    │            │            │        │      │3.被告帳戶│
│    │            │            │        │      │  客戶歷史│
│    │            │            │        │      │  交易清單│
├──┼──────┼──────┼────┼───┼─────┤
│7   │97年7月26日 │97年7月26日9│2000元  │甲○○│1.被害人供│
│    │8時許       │時18分      │        │      │  述      │
│    │            │            │        │      │2.郵政國內│
│    │            │            │        │      │  匯款執據│
│    │            │            │        │      │3.被告帳戶│
│    │            │            │        │      │  存摺明細│
│    │            │            │        │      │4.被告帳戶│
│    │            │            │        │      │  客戶歷史│
│    │            │            │        │      │  交易清單│
├──┼──────┼──────┼────┼───┼─────┤
│8   │97年7月25日 │97年7月25日 │4400元  │庚○○│1.被害人供│
│    │10時55分許  │            │        │      │  述      │
│    │            │            │        │      │2.被告帳戶│
│    │            │            │        │      │  存摺明細│
│    │            │            │        │      │3.被告帳戶│
│    │            │            │        │      │  客戶歷史│
│    │            │            │        │      │  交易清單│
├──┼──────┼──────┼────┼───┼─────┤
│9   │97年7月25日 │97年7月25日 │2500元  │己○○│1.被害人供│
│    │11時12分許  │            │        │      │  述      │
│    │            │            │        │      │2.被告帳戶│
│    │            │            │        │      │  存摺明細│
│    │            │            │        │      │3.被告帳戶│
│    │            │            │        │      │  客戶歷史│
│    │            │            │        │      │  交易清單│
├──┼──────┼──────┼────┼───┼─────┤
│10  │97年7月25日 │97年7月25日1│5000元  │戊○○│1.被害人供│
│    │12時14分許  │2時39分     │        │      │  述      │
│    │            │            │        │      │2.郵政國內│
│    │            │            │        │      │  匯款執據│
│    │            │            │        │      │3.被告帳戶│
│    │            │            │        │      │  存摺明細│
│    │            │            │        │      │4.被告帳戶│
│    │            │            │        │      │  客戶歷史│
│    │            │            │        │      │  交易清單│
└──┴──────┴──────┴────┴───┴─────┘


司法院資訊處製作；財團法人民間司法改革基金會備份。
